臺灣高等法院刑事裁定
109年度抗字第1069號
抗  告  人  謝禎恩


                （現於法務部○○○○○○○○○○○執行）
上列抗告人因聲請定其應執行刑案件，不服臺灣桃園地方法院中
華民國109年6月9日所為定執行刑之裁定（109年度聲字第2099號
），提起抗告，本院裁定如下：
    主  文
抗告駁回。
    理  由
一、原裁定意旨略以：抗告人即受刑人謝禎恩（下稱受刑人）因
    違反毒品危害防制條例等5罪，先後經判決確定如附表所示
    。其中附表編號3為得易科罰金之罪，其餘均為不得易科罰
    金之罪，檢察官依受刑人請求，聲請就附表所示5罪定其應
    執行之刑，有受刑人出具之臺灣桃園地方檢察署依102年1月
    23日修正之刑法第50條調查受刑人是否聲請定應執行刑調查
    表在卷可稽，合於刑法第50條第2項規定。另受刑人所犯如
    附表編號1、2所示之罪及附表編號3所示之罪，雖曾經附表
    備註欄所定裁判定應執行刑確定在案，然觀刑法第51條規定
    ，一裁判宣告數罪之刑，雖曾經定其執行刑，但如再參與其
    他裁判宣告之刑定其執行刑時，前定之執行刑當然失效，仍
    應以其各罪宣告之刑為基礎，定其執行刑。審核檢察官就上
    開犯罪合併定其應執行刑之聲請為正當，就各罪宣告刑為基
    礎及附表所示各罪之法律目的、受刑人違反之嚴重性及貫徹
    刑法量刑公平正義理念等情，定其應執行有期徒刑1年11月
    等語。
二、抗告意旨略以：
　　連續犯之規定廢除後，對刑事犯罪採一罪一罰，在定執行刑
    時，除不得逾越法律所規範之內、外部界限外，尚應受比例
    原則、公平公正原則所拘束，並非單純刑之累加。本件原審
    漏查且未綜合抗告人之一切情狀及犯罪型態、動機、手段、
    目的之情狀，且未依公平正義原則、比例原則等，與立法意
    旨背道而馳，使抗告人難以臣服，爰請審酌上情，給受刑人
    一個自新悔過之機會，從輕定刑云云。
三、按數罪併罰，分別宣告多數有期徒刑者，於各刑中之最長期
    以上，各刑合併之刑期以下，定其刑期，但不得逾30年，刑
    法第51條第5款定有明文。乃因刑罰之科處，應以行為人之
    責任為基礎，考量人之生命有限，刑罰對被告造成之痛苦程
    度，係以刑度增加而生加乘效果，而非等比方式增加，如以
    實質累加方式執行，刑責恐將偏重過苛，不符現代刑事政策
    及刑罰之社會功能，故透過定應執行刑程序，採限制加重原
    則，授權法官綜合斟酌被告犯罪行為之不法與罪責程度、各
    罪彼此間之關聯性（例如數罪犯罪時間、空間、各行為所侵
    害法益之專屬性或同一性、數罪對法益侵害之加重效應等）
    、數罪所反應被告人格特性與傾向、對被告施以矯正之必要
    性等，妥適裁量最終具體應實現之刑罰，以符罪責相當之要
    求。因此，法院於酌定執行刑時，應體察法律恤刑之目的，
    為妥適之裁量，俾符合實質平等原則，否則有悖於公平正義
    ，即有裁量權行使不當之違失。又數罪併罰之定應執行之刑
    ，係出於刑罰經濟與責罰相當之考量，並非予以犯罪行為人
    或受刑人不當之利益，為一種特別的量刑過程，相較於刑法
    第57條所定科刑時應審酌之事項係對一般犯罪行為之裁量，
    定應執行刑之宣告，乃對犯罪行為人本身及所犯各罪之總檢
    視，除應考量行為人所犯數罪反應出之人格特性，並應權衡
    審酌行為人之責任與整體刑法目的及相關刑事政策，在量刑
    權之法律拘束性原則下，依刑法第51條第5款之規定，採限
    制加重原則，以宣告各刑中之最長期為下限，各刑合併之刑
    期為上限，但最長不得逾30年，資為量刑自由裁量權之外部
    界限，並應受法秩序理念規範之比例原則、平等原則、責罰
    相當原則、重複評價禁止原則等自由裁量權之內部抽象價值
    要求界限之支配，使以輕重得宜，罰當其責，俾符合法律授
    與裁量權之目的，以區別數罪併罰與單純數罪之不同，兼顧
    刑罰衡平原則（最高法院100年度台上字第21號、105 年度
    台抗字第715 號裁判要旨參照）。末按執行刑之量定，係事
    實審法院自由裁量之職權，倘其所酌定之執行刑，並未違背
    刑法第51條各款或刑事訴訟法第370 條第3 項等所定之方法
    或範圍（即法律之外部性界限），亦無明顯違背公平、比例
    原則或整體法律秩序之理念及法律規範之目的（即法律之內
    部性界限）者，即不得任意指為違法或不當（最高法院 108
    年度台抗字第89號裁判要旨參照）。　
四、經查：
　㈠受刑人先後犯如原裁定附表編號1至3所示5罪，經法院分別判
    處罪刑確定在案，有各該裁判書及本院被告前案紀錄表附卷
    可憑。檢察官依受刑人提出之「臺灣桃園地方檢察署依102
    年1月23日修正之刑法第50條調查受刑人是否聲請定應執行
    刑調查表」，就附表所示5罪聲請定其應執行刑，經原審審
    核認聲請為正當，定其應執行刑為有期徒刑1年11月，係在
    各刑中最長有期徒刑8月以上，各刑合併刑期有期徒刑2年5
    月以下，合於法律規定之外部性界限；亦未逾越上開編號1
    至2、3所定應執行之刑，合計有期徒刑2年1月之內部性界限
    ，屬法院裁量職權之適法行使。又受刑人本次經檢察官向原
    審法院聲請定其應執行之刑，亦獲有較附表宣告刑總和減少
    有期徒刑6月之利益。
　㈡本院考量受刑人前已有多次施用毒品之前科紀錄，且本件所
    犯如原裁定附表所示之2次施用毒品、1次加重詐欺、2次詐
    欺得利共5罪，除屬危害個人身心健康之病患型犯罪，然其
    所犯加重詐欺與詐欺得利等嚴重侵害他人財產法益，對於危
    害社會有加重效應，亦可見受刑人漠視法令禁制再犯之情。
    是綜衡卷存事證及受刑人所犯數罪類型、次數、各罪之侵害
    法益、個別罪質內容、各罪犯罪情節、對其犯罪應予之整體
    評價等一切情狀，因認原審所定執行刑，已屬大幅減輕受刑
    人之刑期，其所定應執行刑並未逾越法律所規定之範圍，亦
    無明顯過重而違背比例原則或公平正義之情形，與刑罰經濟
    、刑法定應執行刑之恤刑考量等法律規範目的均無違背，核
    屬原審法院定刑職權之適法行使，於法並無違誤。抗告意旨
    指摘原審定刑不當，並請求從輕定刑云云，自無可採。本件
    抗告為無理由，應予駁回。
據上論斷，應依刑事訴訟法第412條，裁定如主文。
中　　華　　民　　國　　109 　年　　7 　　月　　9 　　日
                  刑事第十三庭審判長法  官  王國棟
                                    法  官  曹馨方
                                    法  官　呂煜仁
以上正本證明與原本無異。
如不服本裁定，應於收受送達後5 日內向本院提出抗告狀。
                                    書記官　林廷佳
中　　華　　民　　國　　109 　年　　7 　　月　　9 　　日